臺灣臺北地方法院民事判決　　　　　　 95年度簡上字第592號
上　訴　人　甲○○
訴訟代理人　乙○○
被上訴人　　丙○○
上列當事人間修復漏水等事件，上訴人對於中華民國95年8月9日
本院臺北簡易庭95年度店簡字第598號第一審判決提起上訴，經
本院於96年8月10日言詞辯論終結，判決如下：
    主      文
上訴駁回。
第二審訴訟費用由上訴人負擔。
    事實及理由
一、被上訴人主張：
    被上訴人所有位於台北縣新店市○○街23巷1號3樓房屋（下
    稱系爭3樓房屋），自民國94年間即發現天花板有滲水現象
    ，至10月間情形惡化為漏水，經原告於95年1月間自行雇工
    抓漏，確認漏水係因樓上房屋即4樓（下稱系爭4樓房屋）之
    水管問題所致，但4樓房屋之所有人即上訴人拒不配合讓被
    上訴人修繕。嗣經被上訴人於95年1月26日提起本訴後，上
    訴人之訴訟代理人至被上訴人家中查看，確認漏水係因上訴
    人之熱水器水管所致，上訴人並同意於95年3月26日改裝電
    熱水器，改裝至今已不再漏水。被上訴人為此支出天花板抓
    漏費用新台幣（下同）1萬元、裝設電熱水器6,500元、油漆
    天花板費用6,000元。為此依民法第184條第1項前段起訴請
    求上訴人給付2萬2,500元（原審為被上訴人勝訴之判決，上
    訴人僅就天花板抓漏、油漆費用合計1萬6,000元部分上訴，
    未上訴部分已告確定）。並答辯聲明：上訴駁回。
二、上訴人辯稱：
    系爭3樓房屋係因老舊或被上訴人自行裝潢而造成漏水，非
    上訴人故意造成，不應由上訴人負責。又系爭3樓房屋漏水
    如是因房屋老舊所造成，依公寓大廈管理條例之規定亦應由
    兩造各負擔1/2。再被上訴人僱工抓漏、油漆所支出之費用
    ，是在上訴人修復系爭3樓房屋漏水之前自行所為，未會同
    上訴人，且油漆是在漏水未修復前即進行，不合邏輯，故不
    應由上訴人負責。並上訴聲明：(一)原判決命上訴人給付被上
    訴人超過6,500元部分及該部分假執行之宣告暨命上訴人負
    擔訴訟費用之裁判均廢棄。(二)上開廢棄部分，被上訴人在第
    一審之訴駁回。
三、兩造不爭執之事實：
  (一)系爭3樓房屋為被上訴人所有，系爭4樓房屋為上訴人所有。
    系爭3樓房屋之天花板於94年10月間發生漏水，上訴人於95
    年3月間，同意將系爭4樓房屋之瓦斯熱水器更換為電熱水器
    ，不再使用熱水管，系爭3樓房屋之天花板即不再漏水。
  (二)被上訴人因系爭3樓房屋天花板漏水，而支出天花板抓漏費
    用1萬元、油漆天花板費用6,000元，有房屋漏水照片12張、
    統一發票影本2紙、估價單、建州油漆行聲明書、誠碩工程
    有限公司聲明書影本各1紙為證（見原審卷第6至8、22至25
    頁、本院卷第66至67頁），並為上訴人所不爭執。
四、按故意或過失不法侵害他人之權利者，負損害賠償責任，民
    法第184條第1項前段定有明文。經查：
  (一)上訴人之訴訟代理人於本院審理時自承：「被上訴人請我去
    他家看漏水時，當時只有掉漆，沒有漏水。是在我去看後五
    個月後，我又去看過，當時是有漏水，我隔日把熱水器關掉
    ，就不再漏水，當時我心裡有數是熱水管有問題，本來與被
    上訴人協議是要換整個熱水管，換熱水管後被上訴人願意撤
    回起訴，但因上訴人本人不同意，所以就只將瓦斯熱水器換
    成電熱水器，不再使用熱水管，就不再漏水」等語（見本院
    卷第60頁反面），核與被上訴人之前開主張相符，足證系爭
    3樓房屋之天花板漏水原因，為上訴人所有系爭4樓房屋之熱
    水管漏水所致。上訴人因前述過失行為致被上訴人受有損害
    ，支出天花板抓漏、油漆等費用，依前揭說明，自應負擔賠
    償責任。故上訴人辯稱：系爭3樓房屋係因老舊或被上訴人
    自行裝潢而造成漏水，應由被上訴人自行負責，伊充其量僅
    應依公寓大廈管理條例之規定負擔一半云云，並無足採。被
    上訴人之主張，為有理由。
  (二)又依被上訴人所提出天花板抓漏費用之統一發票影本所示（
    見原審卷第24頁），其開立日期為95年1月2日，足證被上訴
    人雇工抓漏之時間，遠在修復系爭漏水之前。而被上訴人所
    提出之天花板油漆費用估價單開立日期為95年3月26日，與
    電熱水器更換之統一發票所示開立日期相同（見原審卷第25
    至26頁），衡諸一般常情，估價單之開立，係在實際施工之
    前所為，足證被上訴人確實係於修復漏水（即上訴人將所有
    之熱水器更換為電熱水器）之後，始進行天花板油漆工作。
    是被上訴人主張其因上訴人所有之熱水管漏水，而受有天花
    板漏水之損害，復為回復原狀而支出抓漏與油漆費用一節，
    自屬可採。故上訴人辯稱：被上訴人雇工抓漏、油漆所支出
    之費用，是在上訴人修復系爭3樓房屋漏水之前自行所為，
    未會同上訴人，且油漆是在漏水未修復前即進行，不合邏輯
    云云，並不足採。
五、綜上所述，被上訴人依侵權行為之法律關係，請求上訴人給
    付天花板抓漏費用1萬元、油漆費用6,000元，合計1萬6,000
    元，為有理由，應予准許。原審為被上訴人此部分勝訴之判
    決，並依職權宣告假執行，於法並無不合。上訴人意旨指摘
    原判決此部分不當，求為廢棄改判，並無理由，應予駁回。
六、因本件事證已臻明確，兩造其餘主張陳述及所提之證據，經
    本院審酌後認與判決結果不生影響，爰不一一論述，附此敘
    明。
七、據上論結，本件上訴為無理由。依民事訴訟法第436條之1第
    3項、第449條第1項、第78條，判決如主文。
中　　華　　民　　國　　96　　年　　8　　月　　17　   日
               民事第六庭    審判長法　官　李昆曄
                                   法　官　陳婷玉
                                   法　官　邱  琦
以上正本係照原本作成。
本判決不得上訴。
中　　華　　民　　國　　96　　年　　8　　月　　17　   日
                                    書記官  池東旭
